臺灣高等法院刑事裁定
110年度毒抗字第505號
抗  告  人  蕭永治


上列抗告人即被告因違反毒品危害防制條例案件，不服臺灣臺北
地方法院中華民國110年3月8日裁定（110年度毒聲字第247號）
，提起抗告，本院裁定如下：
    主  文
抗告駁回。
    理  由
一、原裁定意旨略以：抗告人即被告甲○○基於施用第二級毒品甲
    基安非他命之犯意，於民國109年10月27日6時許，在新北市
    深坑區住處內施用甲基安非他命1次之事實，業據被告於偵
    訊時坦承不諱，並有勘察採證同意書、臺北市政府警察局偵
    辦毒品案件尿液檢體委驗單、台灣尖端先進生技醫藥股份有
    限公司濫用藥物檢驗報告在卷可參；又其前於102年間因施
    用第二級毒品案件，經臺灣臺北地方檢察署檢察官以101年
    度毒偵字第3537號予以戒癮治療緩起訴處分，該緩起訴處分
    於102年4月1日確定，緩起訴處分期間為102年4月1日至104
    年3月31日（原裁定誤繕為3月1日）（嗣於103年10月22日經
    檢察官以103年度撤緩字第594號撤銷），是被告本案再犯距
    離最近1次附命完成戒癮治療之緩起訴處分已逾3年。而對於
    戒除毒癮不易者，唯有透過機構內、外處遇及刑事制裁等方
    式交替運用，以期能控制或改善其至完全戒除毒癮，以被告
    有多次違反毒品危害防制條例之前案紀錄，是檢察官聲請原
    審裁定機構內之觀察、勒戒，亦難認有何裁量怠惰或濫用之
    情形，依毒品危害防制條例第20條第1項、第3項規定，裁定
    將被告送勒戒處所觀察、勒戒等語。
二、抗告意旨略以：被告已坦承施用甲基安非他命犯行，並表示
    悔過不會再犯，檢察官未詢問其接受戒癮治療之意願，復未
    調查被告何以不適用戒癮治療等其他機構外處遇，而被告亦
    無不適宜接受戒癮治療之情事，觀察勒戒處分將使被告無法
    繼續工作、照顧家人，依照比例原則，被告實以參加戒癮治
    療為宜，為此提起抗告，請求撤銷原裁定，准予被告至醫院
    進行戒癮治療等語。
三、經查：
  ㈠按犯第10條之罪者，檢察官應聲請法院裁定，或少年法院（
    地方法院少年法庭）應先裁定，令被告或少年入勒戒處所觀
    察、勒戒，其期間不得逾2月。依前項規定為觀察、勒戒或
    強制戒治執行完畢釋放後，3年後再犯第10條之罪者，適用
    前2項之規定。毒品危害防制條例第20條第1項、第3項定有
    明文。又毒品危害防制條例規定之觀察、勒戒處分，係針對
    施用第一級、第二級毒品者將來危險所為預防、矯正措施之
    保安處分，目的是為斷絕施用毒品者之身癮及心癮，依毒品
    危害防制條例第20條第1項、第3項及第24條規定，檢察官就
    初犯或觀察勒戒、強制戒治執行完畢3年後再犯施用第一級
    、第二級毒品罪之行為人，應聲請法院裁定，或為附命完成
    戒癮治療之緩起訴處分。是毒品施用者是否適用戒癮治療程
    序，係法律賦予檢察官之裁量權限，即檢察官對於適於緩起
    訴處分之被告，得依行政院所訂頒之毒品戒癮治療實施辦法
    及完成治療認定標準，選擇實施對象、內容、方式與執行之
    醫療機構，於緩起訴處分時，命附完成戒癮治療，亦得聲請
    法院觀察、勒戒，此屬檢察官之裁量職權，若檢察官未為附
    命完成戒癮治療之緩起訴處分，而係聲請法院裁定觀察、勒
    戒，除檢察官有違法或濫用裁量權外，法院僅得依法裁定施
    用毒品者令入勒戒處所執行觀察、勒戒，以查其是否仍有施
    用毒品傾向，尚無擅以其他方式替代之權，亦無因施用毒品
    者個人或家庭因素而免予執行。　　
  ㈡被告於上開時、地施用第二級毒品之事實，業據其於警詢及
    偵查中供承在卷（偵查卷第27、86頁），且其為警採集之尿
    液，經送台灣尖端先進生技醫藥股份有限公司以酵素免疫分
    析法初步篩檢，再以極精密之氣相層析質譜儀分析法確認，
    尿液中確實檢測出安非他命類、甲基安非他命陽性反應，有
    臺北市政府警察局偵辦毒品案件尿液檢體委驗單、台灣尖端
    先進生技醫藥股份有限公司濫用藥物檢驗報告在卷可參（偵
    查卷第120至121頁），是其施用第二級毒品之犯行，已堪認
    定。又被告前於101年間因施用第二級毒品案件，經臺灣臺
    北地方檢察署檢察官以101年度毒偵字第3537號為緩起訴處
    分，並命被告應於1年之治療期程內完成戒癮治療等應遵守
    、履行之事項，該緩起訴處分於102年4月1日確定，緩起訴
    處分期間為102年4月1日至104年3月31日，惟因被告於緩起
    訴期間故意犯有期徒刑以上之罪，且自103年4月2日起未到
    署驗尿，及戒癮治療期滿後3次檢驗未執行，而經檢察官於1
    03年10月17日以103年度撤緩字第594號撤銷緩起訴處分；其
    之後未曾因施用毒品案件，經送觀察、勒戒或強制戒治等情
    ，有臺灣臺北地方檢察署101年度毒偵字第3537號緩起訴處
    分書、103年度撤緩字第594號撤銷緩起訴處分書及本院被告
    前案紀錄表可佐，是本案被告施用毒品之時間，距離其完成
    戒癮治療之時間，已逾3年，故檢察官向原審法院聲請將被
    告送勒戒處所觀察、勒戒，於法相符。
　㈢本案檢察官於斟酌被告個案情形及卷內事證後，認不宜對被
    告為附命完成戒癮治療之緩起訴處分，乃向法院聲請裁准觀
    察、勒戒，以達戒癮治療之目的，此實屬檢察官依法行使裁
    量權之範疇，且無明顯之裁量怠惰或濫用情事，揆諸前揭說
    明，本院自應尊重。
四、原審以抗告人施用第二級毒品之犯行，已堪認定，依毒品危
    害防制條例第20條第3項、第1項之規定，裁定將被告送勒戒
    處所觀察、勒戒，並無違誤。抗告意旨仍執前詞，請求撤銷
    原裁定，於法未合，為無理由，應予駁回。
據上論斷，應依刑事訴訟法第412條，裁定如主文。　　
中　　華　　民　　國　 110　　年　　 4　　月　　 15 　日
　　　　　　　　　  刑事第十七庭審判長法　官 鄭水銓
　　　　　　　　　　　　　　　  　    法　官 沈君玲
　　　　　　　　　　　　　　　 　　   法　官 李世華
以上正本證明與原本無異。
不得再抗告。
                                      書記官 莊佳鈴
中　　華　　民　　國　　110 　年　　4 　　月　　15　　日